臺灣高等法院臺南分院刑事判決
上　訴　人
即　被　告　丁○○即陳老甜
　　　　　　現在臺灣雲林第二監獄執行中
上　訴　人
即　被　告　戊○○
　　　　　　現在臺灣雲林監獄執行中
共　　　同
指定辯護人　本院公設辯護人　辛○○
上列上訴人因偽造文書等案件，不服臺灣雲林地方法院八十九年
度訴字第三七四號中華民國九十年四月二十日第一審判決（起訴
案號：臺灣雲林地方法院檢察署八十九年度偵字第五三號、五五
號、一五一八號），提起上訴，經最高法院第一次發回，本院判
決如下：
      主      文
原判決關於被告丁○○部分撤銷。
丁○○共同意圖供行使之用，而偽造有價證券，處有期徒刑參年
陸月。偽造之購買機車之契約書及本票上偽造之「林秋森」署名
及指印各貳枚、沒收之。
其餘上訴駁回.。
      事      實
一、丁○○（原名陳老甜）曾有傷害、偽造文書、侵占、詐欺等
    多項前科，因賭博、侵占、偽造文書等罪接續執行，而於民
    國（下同）八十七年十二月十日假釋出獄，應於八十八年四
    月二十日假釋期滿。戊○○有偽造文書、詐欺、誣告、竊盜
    等多項前科，並因執行偽造文書等罪，於八十八年三月五日
    假釋期滿，執行完畢。丁○○於假釋期間內，戊○○在有期
    徒刑執行完畢五年內，均不知悛悔，陸續為下列犯行：
    丁○○與戊○○二人共同基於意圖自己不法所有之概括犯意
    聯絡，而於：
    (一)八十八年四月初向昌勇企業股份有限公司（下稱昌勇公司
      ）洽商訂購飼料，並佯稱在彰化縣、雲林縣有多處養鴨場
      ，並且有土地可供設定抵押，信用良好。昌勇公司原預定
      於辦妥土地抵押後再出飼料，但丁○○與戊○○二人更進
      一步誆稱戊○○信用穩當，絕無問題，要求昌勇公司趕快
      出貨，使昌勇公司陷於錯誤，誤信其信用良好，而於八十
      八年四月十五日起連續出貨，戊○○與丁○○再將部分飼
      料賤價出售其他養鴨場牟利。待昌勇公司查覺所稱養鴨場
      非戊○○所有，驚覺有異，遂於八十八年五月三日停止出
      貨，總計出貨達新台幣（下同）四十九萬九千六百十元。
    (二)昌勇公司不甘受騙，遂向丁○○與戊○○進行催討。戊○○明知母雛鴨之價格較公雛鴨便宜三十八元，竟向昌勇公
      司佯稱要以總價四十萬元的一萬隻公雛鴨，配合另一批總
      價二十三萬四千元的三千六百隻六週大的小鴨，抵充給昌
      勇公司。昌勇公司誤信戊○○所述為真，雙方於八十八年
      六月二十二日成交，戊○○並要求昌勇公司找補差額十三
      萬元，由昌勇公司於翌日（二十三日）匯入丁○○所使用
      將所收購鴨子運回台南麻豆鎮後派人勘驗，發覺所估回上
      述一萬隻雛鴨中有五分之四為母雛鴨，因此經核算該二批
      鴨子總價僅約三十三萬元，根本不足清償之前飼料欠款四
      十九萬九千六百十元。昌勇公司始知再度受騙十三萬元。
    (三)戊○○與丁○○又於八十八年五月六日打電話給「中日牌
      飼料」特約商丙○○佯稱要訂購飼料，由戊○○帶丙○○
      到雲林縣及彰化縣海線附近五家他人之養鴨場參觀，向丙○○謊稱該五家養鴨廠均為其所有，使丙○○信以為真而
      派員出貨到該五家養鴨場，丁○○與戊○○再賤價將該飼
      料賣給該五家養鴨場，戊○○與丁○○再以附表一之來路
      不明之「甫雄裝潢企業有限公司」與「許英甫」多張空頭
      支票（俗稱芭樂票）取信丙○○。待丙○○將上開支票提
      示，而於同年六月三日發生退票情形，隨即於同年六月五
      日停止出貨。丙○○總共出貨十八萬三千二百九十公斤，
      總價約一百五十萬九千三百零八元。丙○○遂向戊○○與
      丁○○催討債務要求再換票，經丁○○先償還十九萬八千
      八百元部分款項後，再由戊○○在一張原本已經蓋好印鑑
      金額空白之空頭支票（發票人為「庚○○」、如附表二）
      上填寫面額一百三十一萬元及日期八十八年六月二十五日
      ，由戊○○、丁○○背書，交付丙○○以支付餘款，並由
      戊○○向丙○○謊稱發票人「庚○○」為其太太，在屏東
      經營理髮院，信用很好，絕無問題。待票據屆期交換因庚○○已經拒絕往來而遭退票，再經查證得知庚○○並非戊○○的太太，丙○○始知受騙。
    (四)戊○○與丁○○本於前揭共同詐欺之概括犯意，邀請沈西
      元（原審同案被告經原審法院以八十九年度訴字第三七四
      號判處有期徒刑一年，未經上訴而告確定）加入共同詐騙
      行列，以經營鵝肉店為名義，於八十九年一月七日由戊○○冒充沈
      正華承租西螺鎮○○里○○路一七三巷十五號房屋作為店
      面，並於八十九年二月一日向甲○○詐購茶葉四十八台斤
      ，總價十萬元，由丁○○與戊○○分別交付附表三之支票
      以取信甲○○。待甲○○事後發現其中一張支票發票日有
      塗改痕跡且未經發票人蓋章補正，無法提示，遂要求丁○○再度換票，但丁○○拒不出面，甲○○驚覺有異，遂向
      警方查詢，得知戊○○、丁○○、沈
      集團，甲○○始知受騙。
    (五)丁○○、戊○○與沈
      八十八年一月三十一日及二月一日，向乙○○詐騙茶鵝及
      鴨肉（總價四萬二千五百八十七元），由乙○○送貨到上
      開租處由戊○○及沈
      忠義等人避不見面，乙○○始知受騙。
    (六)丁○○與沈
      之概括犯意聯絡，於八十九年一月二十六日晚上，以丁○○之相片貼在「林秋森」之
      方式變造林秋森之身分影本。翌日（七日）二人至雲林縣
      西螺鎮陣興里一一七之六號隆輪機車行，向負責人己○○
      佯稱要購買機車，由丁○○持上開偽造之林秋森
      本冒充林秋森，並偽造林秋森之署名及指印之私文書於附
      條件買賣契約書及簽發金額三萬九千元之本票一紙，再交
      付給己○○。沈
      後，詐得車牌ＮＶＧ四一二號機車一部。詎料沈
      忠義取得機車後均不繳納分期付款，己○○催討無門，始
      知受騙。
二、案經被害人昌勇公司、丙○○訴由雲林縣警察局斗六分局，
    及被害人乙○○、甲○○、己○○訴由雲林縣警察局西螺分
    局，分別報請臺灣雲林地方法檢察署檢察官偵查起訴。
      理      由
一、訊據上訴人即被告丁○○否認有偽造文書及詐欺犯行，辯稱
    ：伊相片貼在「林秋森」之
    伊是向戊○○買飼料，有把買飼料錢一百萬元交給戊○○，
    但是戊○○沒有轉交給昌勇公司以及丙○○，伊沒有詐欺及
    偽造文書云云。
二、訊據上訴人即被告戊○○否認有任何犯行，辯稱：伊對鴨子
    不內行，才分不清公鴨或母鴨，伊沒有要欺騙昌勇公司的意
    思，而且伊等已經還給昌勇公司十六萬元，我只有帶丙○○
    到鴨場說我要殺鴨，沒說鴨場是我的，而且是丁○○叫伊謊
    稱庚○○是我太太，且伊並無與丁○○轉以賤價轉賣飼料圖
    利之情云云。
三、惟查：
（一）被告丁○○有前開偽造文書之犯行，業據其於偵查及原審
　　　供承在卷。而前揭犯罪事實，業據昌勇公司告訴代理人陳
　　　進福、及告訴人丙○○、乙○○、甲○○、己○○、及證
  　　人林秋森、陳文誠等人在原審法院審理及警偵訊中指訴綦
    　詳。並有昌勇公司出貨單、發票、昌勇公司匯款給邱土財
      之匯款單、鴨子讓渡書、如附表之支票、收據、沈
      片、租約、偽造之林秋森
      約書等資料影本附卷可稽。被告丁○○就偽造文書部分於
      本院翻異前供，空言否認，顯係事後卸責之詞。
（二）戊○○經營養鴨場，對於鴨子為公鴨或母鴨，理應有辨識
      能力。而且公鴨母鴨之買入價格即有不同，商人將本求利
      ，對買入成本不可能不清楚。戊○○雖辯稱是遭綽號「洪
      大」之真名不詳人士欺騙云云，但是對於綽號「洪大」之
      真實姓名年籍住所卻不能交代，衡情商人重信用必有固定
      之營業處所及聯絡方式，怎可能真名住所聯絡方式均不詳
      ？因此，戊○○所辯不知公鴨母鴨云云，顯屬虛構之詞。
      至於所辯已經償還十六萬元乙節，原審法院訊據昌勇公司
      外務員陳文誠到庭證稱：是丁○○或戊○○一起向我們買
      飼料，戊○○交付的十六萬是清償戊○○以鴨場地主鄭錫
      勳名義購買飼料之債務，因為戊○○說該筆飼料是他要用
      的等語（九十年三月二日訊問筆錄）。顯然戊○○清償十
      六萬元部分，並非清償本案之貨款，不能據以作為對被告
      有利認定之證據。
（三）戊○○帶「中日牌飼料」經銷商丙○○參觀五家養鴨場後
      詐騙鴨飼料之事實，業經丙○○在原審法院調查及偵查中
      指訴歷歷。丙○○指稱：「我曾問過林慶瑞，為何丁素霞
      已經是中盤商了，還要買他們的貨，他告訴我丁素霞以低
      於成本的價錢買的，每包原本要四、五百元的，也有三百
      八十五元的，竟然戊○○每包都以二百元賣給丁素霞。」
      等語，核與鴨場主人丁素霞偵查中證稱：「（何時起向戊○○購買飼料？）今年農曆三月起（國曆四月十六日左右
      ），最後一次是國曆五月底。飼料來源有三家飼料商，昌
      勇三次、中日十次、自由一次。」。另鴨場主人林慶瑞偵
      查中證稱：「（你何時起向戊○○、丁○○購買飼料？）
      我在農曆四月份向他購買一次，我也是由丁○○介紹向戊○○購買的」（均詳八十八年度偵字第五五０三號卷第五
      十四、六十八、六十九頁）等語相符。顯見戊○○與丁○○將所進之昌勇公司飼料及丙○○經銷的中日牌飼料，均
      賤價出售其他養鴨場，所辯沒有詐欺云云，均屬不實，無
      可採信。
（四）被告丁○○認識昌勇公司業務員陳文誠在先，並介紹戊○○認識昌勇公司業務員陳文誠，進而向昌勇公司訂購飼料
      ，業據丁○○在原審法院審理中供述甚明（九十年二月九
      日訊問筆錄）。而丁○○既然先認識昌勇公司業務員，何
      須透過戊○○向昌勇公司訂貨？多轉過戊○○一手再買進
      飼料，價格豈不是更貴？而且昌勇公司告訴代理人陳進福
      已經明確指述：是丁○○先出面接洽，再以戊○○名義進
      貨（八十九年十二月四日訊問筆錄），且昌勇公司受騙匯
      款到邱土財之帳戶，而邱土財與丁○○又為原審法院另案
      （八十九年訴字第三八三號）共犯，顯見丁○○積極參與
      詐購飼料事宜。而向丙○○詐購飼料部分，丙○○亦指稱
      是丁○○與戊○○一同出面購買飼料（九十年三月二日訊
      問筆錄）。被告等雖辯支票是已故陳安國交給戊○○的云
      云，惟查丙○○於本院指訴稱：「是戊○○、丁○○約我
      在八十八年六月六日麥寮拱聖宮要解決這事情，十九萬多
      的款項丁○○先前已付，剩下尾款一百三十一萬元，在那
      廟那邊，戊○○拿出蓋庚○○印章的空白支票出來，講好
      以後戊○○當我面將票載日期、金額寫好，丁○○、戊○○背書後，再交給我。」（見本院九十三年十二月一日筆
      錄），而庚○○非戊○○之妻，為戊○○、丁○○自承，
      且關於支票來源，戊○○稱：「是丁○○的親戚陳安國轉
      交給我的，陳安國沒說票是怎麼來的。」（見原審卷第20
      6頁)，庚○○於八十八年一月十五日經台灣土地銀行潮州
      分行核准設立支票存款，於同年六月二十日即列為拒絕往
      來，有開戶資料及往來紀錄附原審卷第151-162頁可憑，
      與被告二人前交付丙○○之「許英甫」「甫雄裝潢有限公
      司」之支票退票之情形相同（開戶資料及往來紀錄附原審
      卷第164-180頁)，而庚○○經本院傳拘無著，故庚○○名
      義之支票，應係庚○○申請支票，蓋妥印章，出售供人作
      詐欺之用之空頭支票，其金額雖空白，但交付之初，應有
      授權購用人填寫，故購用人填寫，應非成立偽造有價證券
      罪，被告丁○○、戊○○填寫金額以完成發票，並交付丙○○，均不構成偽造有價證券罪。參以戊○○與丁○○均
      有在庚○○支票上背書，以及戊○○自稱：「我對海線人
      面不熟，是丁○○介紹我認識該五家鴨場，丁○○有先與
      該五家鴨場談妥殺鴨事宜」 (見原審卷第209頁)等情，丁○○與戊○○乃為詐欺共犯關係，已可確定。因此丁○○
      所辯僅是向戊○○買飼料云云，與事實不符。
（五）丁○○雖辯稱有交付戊○○一百萬元，三十萬元要還給丙○○、二十萬元（現金及票）親自交給丙○○、另五十萬
      元提供戊○○買土地，以便抵押給丙○○繼續進貨云云。
      然除丙○○對於收到二十萬元部分不爭執，以及戊○○承
      認確實收到二十萬元以外，其餘六十萬之差額均無法證明
      。而再經原審法院訊問丁○○何以願意提供如此鉅額款項
      給戊○○，丁○○則辯稱其中包括五十萬向戊○○買飼料
      款，另五十萬為向昌勇公司購買鴨子的款項云云（見原審
      卷第208頁)。但再經原審法院訊問昌勇公司告訴代理人陳
      進福則指稱：「昌勇公司是賣飼料的，絕無賣鴨子給丁○○之事」等語 (見原審卷第273頁)。顯見丁○○之說詞純
      屬虛構，而且衡情此類大筆金額支出，應有相關資金往來
      資料可供佐證，但是丁○○並無法提供相關資料以供查證
      ，僅空言辯稱都是現金交付云云，均屬卸責之詞，不足採
      信。
（六）綜上所述，被告戊○○詐欺犯行及被告丁○○詐欺以及偽
      造文書等犯行，事證明確，應依法論科。
四、核被告戊○○所為，(一)係犯刑法第三百三十九條第一項詐欺
    罪．其多次詐欺行為，時間緊接，所犯罪名相同，顯係出於
    概括之犯意為之，為連續犯，爰依刑法第五十六條之規定以
    一罪論，並加重其刑。
五、按國民
    與正本同樣具有證明身分之作用，同屬刑法第二百十二條定
    義之特種文書。按擅自將自己之相片換貼在他人之
    本上，然後再加以影印者，應屬變造他人
    ，而非偽造。被告丁○○將其本人之相片貼在「林秋森」之
    被告丁○○前揭所為，係屬變造刑法第二百十二條所規定特
    種文書之行為。被告丁○○所為，(一)(二)(三)(四)(五)係犯刑法第三
    百三十九條第一項詐欺罪．(六)係犯變造林秋森
    法第二百十二條變造私文書罪，及行使變造特種文書罪，變
    造行為為行使行為吸收，偽簽附條件買賣契約書，係犯二百
    十七條第一項偽造署押罪，第二百十條偽造私文書罪、及二
    百十六條行使偽造私文書罪，偽造行為為行使吸收，偽造署
    押為偽造文書之階段行為, 不另論罪。偽簽本票係犯二百零
    一條第一項、第二項偽造有價證券及行使偽造有價證券罪，
    行使行為為偽造有價證券行為吸收，詐騙機車係犯刑法第三
    百三十九條第一項詐欺罪。其多次詐欺行為，時間緊接，所
    犯罪名相同，顯係出於概括之犯意為之，為連續犯，爰依刑
    法第五十六條之規定以一罪論，並加重其刑。詐欺與偽造有
    價證券罪間，有方法結果之牽連關係，為牽連犯，應從一重
    偽造有價證券罪處斷。偽造有價證券部分，起訴書漏載法條
    ，惟犯罪事實已有記載，本院自得審酌，併此明。
六、被告戊○○與丁○○二人就詐欺昌勇公司及丙○○部分，被
    告沈
    ，以及被告丁○○與已決被告沈
    使偽造文書、行使特種文書部分，各均有犯意聯絡與行為分
    擔，應各論以共同正犯。被告戊○○因偽造文書等罪，經臺
    灣宜蘭地方法院判處有期徒刑三年八月，甫於八十八年三月
    五日假釋期滿，執行完畢，有臺灣高等法院被告全國前科記
    錄表、台灣宜蘭監獄回函等在卷足憑。被告戊○○五年以內
    再犯本件有期徒刑以上之罪，均為累犯，依刑法第四十七條
    規定加重其刑。
七、原審予以論罪科刑，固非無見，惟查：(一)被告丁○○將其本
    人之相片貼在「林秋森」之
    製作林秋森之
    定特種文書之行為，乃原判決竟認係屬偽造之行為，尚有未
    洽。(二)被告丁○○與已決被告沈
    約上偽造之「林秋森」保證之私文書及偽造之「林秋森」身
    分證，係牽連關係，原審認三者有想像競合關係，應以較重
    之行使偽造私文書論處，尚有未洽。當。(三)被告丁○○偽簽
    林秋森本票，係犯偽造有價證券罪，原審未予論及。被告丁○○上訴，否認犯罪，雖非可採，惟原判決就此部分既有可
    議，自無可維持，應予撤銷改判，爰審酌被告犯罪之動機、
    目的、手段、所生危害、犯罪後狡飾犯行等一切情狀，分別
    量處如主文第二項所示之刑，偽造之本票依二百零五條沒收
    ，偽造之署押，依第二百十九條，不問屬於犯人與否沒收之
    。
八、被告戊○○部分，原審因予適用刑法第三百三十九條第一項
    、第五十六條、第二十八條、第四十七條、罰金罰鍰提高標
    準條例第一條前段，並審酌被告戊○○有偽造文書、詐欺、
    誣告、竊盜等多項前科；素行不良；詐欺所得接近二百萬元
    ，所生損害非輕等情狀，量處有期徒刑二年六月，本院核其
    認事用法俱無不合，量刑亦稱妥適，被告戊○○上訴意旨否
    認犯罪，空言指摘原判決不當，為無理由，應予駁回。
據上論結，應依刑事訴訟法第三百六十八條、第三百六十九條第
一項前段、第三百六十四條、第二百九十九條第一項前段、第二
十八條、刑法第三百三十九條第一項、第二百十六條、第二百十
條、第二百十二條、第二百零一條、第二項、第五十六條、第四
十七條、第五十五條、第二百零五條、第二百十九條、罰金罰鍰
提高標準條例第一條前段，判決如主文。
本案經檢察官吳萃芳到庭執行職務。
中　　華　　民　　國　　94　　年　　4 　　月　　13　　日
                  刑事第三庭　　審判長法　官　陳義仲
                                      法　官　宋明蒼
                                      法　官　楊子莊
以上正本證明與原本無異。
被告戊○○部分不得上訴。
其餘部分，如不服本判決，應於收受本判決後十日內向本院提出
上訴書狀。其未敘述上訴理由者並得於提起上訴後十日內向本院
補提理由書狀（均須按他造當事人之人數附繕本）「切勿逕送上
級法院」。
　　　　　　　　　　　　　　　　　　　書記官　王全龍
中　　華　　民　　國　　94　　年　　4 　　月　　18　　日
附錄法條：
刑法第二百零一條：
意圖供行使之用，而偽造、變造公債票、公司股票或其他有價證
券者，處三年以上十年以下有期徒刑，得併科三千元以下罰金。
行使偽造、變造之公債票、公司股票或其他有價證券，或意圖供
行使之用，而收集或交付於人者，處一年以上七年以下有期徒刑
，得併科三千元以下罰金。
附表一：
┌───────────────────────────────────┐
│丁○○與戊○○交付丙○○之支票                                        │
├───┬─────┬────┬───────┬───────┬────┤
│發票人│票號      │發票日  │金額（新台幣）│付款銀行      │備註    │
├───┼─────┼────┼───────┼───────┼────┤
│許英甫│MA0000000 │88.05.27│     98.800   │第一商業銀行  │88.5.28 │
│甫雄裝│          │        │              │北屯分行      │拒絕往來│
│璜企業├─────┼────┼───────┤              │        │
│有限公│MA0000000 │88.05.30│    100.000   │              │        │
│司    │          │        │              │              │        │
├───┼─────┼────┼───────┼───────┼────┤
│許英甫│AD0000000 │88.06.17│    500.000   │大眾商業銀行  │88.7.17 │
│      │          │        │              │台中分行      │拒絕往來│
│      ├─────┼────┼───────┤              │        │
│      │AD0000000 │88.06.17│    500.000   │              │        │
│      │          │        │              │              │        │
└───┴─────┴────┴───────┴───────┴────┘
附表二
┌───────────────────────────────────┐
│丁○○與戊○○再換給丙○○之支票                                      │
├───┬─────┬────┬───────┬───────┬────┤
│發票人│票號      │發票日  │金額（新台幣）│付款銀行      │備註    │
├───┼─────┼────┼───────┼───────┼────┤
│庚○○│BKB0000000│88.6.25 │  1.310.000   │臺灣土地銀行  │88.6.21 │
│      │          │        │              │潮州分行      │拒絕往來│
└───┴─────┴────┴───────┴───────┴────┘
附表三
┌───────────────────────────────────┐
│丁○○與戊○○交付甲○○之支票                                        │
├───┬─────┬────┬───────┬───────┬────┤
│發票人│票號      │發票日  │金額（新台幣）│付款銀行      │備註    │
├───┼─────┼────┼───────┼───────┼────┤
│      │KUB0000000│89.02.18│     47.000   │              │ 發票日 │
│      │          │        │              │              │ 塗改   │
├───┼─────┼────┼───────┼───────┼────┤
│吳茂陽│          │        │              │高雄區中小企銀│        │
│      │KUB0000000│89.04.06│     67.500   │澄清分行      │        │
│      │          │        │              │              │        │
└───┴─────┴────┴───────┴───────┴────┘
